臺灣板橋地方法院刑事判決　　　　　　　 96年度易字第558號
公　訴　人　臺灣板橋地方法院檢察署檢察官
被　　　告　乙○○
上列被告因侵占案件，經檢察官提起公訴（96年度偵緝字第95號
），被告於準備程序進行中就被訴事實為有罪之陳述，經告知簡
式審判程序之旨，本院裁定由受命法官獨任進行簡式審判程序，
並判決如下：
    主  文
乙○○連續意圖為自己不法之所有，而侵占對於業務上所持有之
物，處有期徒刑捌月，減為有期徒刑肆月，如易科罰金以銀元
佰元即新臺幣玖佰元折算壹日；又意圖為自己不法之所有，而侵
占對於業務上所持有之物，處有期徒刑柒月，減為有期徒刑月
又拾伍日，如易科罰金，以新臺幣壹仟元折算壹日。應執行有期
徒刑陸月，如易科罰金，以銀元佰元即新臺幣玖佰元折算壹日
。緩刑年。
    事  實
一、乙○○自民國95年5 月間起至同年7 月間止任職於守信不動
    產經紀有限公司（下稱守信公司），並擔任業務員，負責訂
    立契約及收取定金等事宜，為從事業務之人。詎竟意圖為自
    己不法之所有，基於業務侵占之概括犯意，於95年6 月23日
    及同年6 月30日，連續將向客戶楊月蘋及李文輝所收取之定
    金新臺幣（下同）10萬元及23萬元侵占入己。又另行起意，
    復意圖為自己不法之所有，於同年7 月5 日將其向客戶徐文
    魁所收取之定金10萬元侵占入己，而拒不返還徐文魁，嗣經
    守信公司賠償李文輝及徐文魁各23萬元及10萬元後，報警處
    理，始悉上情。
二、案經臺北縣政府警察局新莊分局報請臺灣板橋地方法院檢察
    署檢察官偵查起訴。
    理  由
一、上揭犯罪事實，迭據被告乙○○於警詢、偵查及本院審理中
    均坦承不諱，核與被害人楊月蘋之夫即證人許力元於偵查時
    之指訴情節相符，且有證人甲○○於偵查中證述上情無訛，
    復有購買要約書3 份、說明書1 紙及聲明書及支票各2 紙等
    附卷可稽，足認被告之自白與事實相符，本案事證明確，被
    告犯行堪以認定，應予依法論科。
二、論罪科刑：
（一）查被告所為於95年6 月23日及同年月30日之侵占犯行行為
      後，刑法於94年2 月2 日修正公布，於95年7 月1 日施行
      。按行為後法律有變更者，適用行為時之法律，但行為後
      之法律有利於行為人者，適用最有利於行為人之法律，現
      行刑法第2 條第1 項訂有明文。此條規定乃與刑法第1條
      罪刑法定主義契合，而貫徹法律禁止溯及既往原則，係規
      範行為後法律變更所生新舊法律比較適用之準據法，是刑
      法第2 條本身雖經修正，但刑法第2 條既屬適用法律之準
      據法，本身尚無比較新舊法之問題，應一律適用裁判時之
      現行刑法第2 條規定以決定適用之刑罰法律，合先敘明。
      又以本次刑法修正之比較新舊法，應就罪刑有關之共犯、
      未遂犯、想像競合犯、牽連犯、連續犯、結合犯，以及累
      犯加重、自首減輕暨其他法定加減原因（如身分加減）與
      加減例等一切情形，綜其全部罪刑之結果而為比較，最高
      法院95年5 月23日95年度第8 次刑庭會議決議可資參照。
      經查：
  (一)、刑法分則編各罪所定罰金之貨幣單位原為銀元，且依修正
      前刑法第33條第5 款規定，罰金刑為1 銀元以上，而有關
      罰金倍數之調整及銀元與新台幣之折算標準，則定有「罰
      金罰鍰提高標準條例」及「現行法規所定貨幣單位折算新
      台幣條例」，除罰金以1 銀元折算3 元新台幣外，並將72
      年6 月26日以前修正之刑法部分條文罰金數額提高2 至10
      倍，其後修正者則不再提高倍數；嗣修正後刑法第33條第
      5 款則將罰金刑提高為新台幣1 千元以上，並以百元計算
      之，且因刑法第33條第5 款所定罰金貨幣單位既已改為新
      台幣，刑法分則編各罪所定罰金之貨幣單位亦應配合修正
      為新台幣，且考量刑法修正施行後，不再適用「現行法規
      所定貨幣單位折算新台幣條例」，為使刑法分則編各罪所
      定罰金之最高數額與刑法修正前趨於一致，爰增訂刑法施
      行法第1 條之1 規定，將刑法分則編各罪所定罰金之貨幣
      單位均改為新台幣，並將72年6 月26日以前修正之刑法部
      分條文罰金數額提高為30倍，其後修正者則提高為3 倍。
      是以刑法分則編各罪所定罰金刑之最高數額，於上開規定
      修正後仍屬一致，並無不同；但其罰金刑之最低數額，則
      比修正前提高，從而自以修正前之規定較為有利。
  (二)、關於刑法第56條連續犯之規定，修正後刑法第56條已刪除
      連續犯之規定，是本件被告所犯前2 次業務侵占犯行即均
      應按數罪之規定併罰；惟如依修正刪除前之連續犯規定，
      則應各依修正前刑法第56條規定以一罪論，但得加重其刑
      至2 分之1 ，依數罪併罰之結果，顯較諸以一罪論而加重
      其刑至2 分之1 之結果不利於被告；比較新舊法結果，以
      舊法較有利於行為人，故依刑法第2 條第1 項前段規定，
      自應適用行為時之法律即修正前刑法第56條關於連續犯之
      規定論處。
  (三)、又刑法第41條第1 項前段有關易科罰金折算標準之規定，
      95年7 月1 日起施行之新刑法修正為：「犯最重本刑為5
      年以下有期徒刑以下之刑之罪，而受6 個月以下有期徒刑
      或拘役之宣告者，得以新臺幣1 千元、2 千元或3千 元折
      算1 日，易科罰金。」，而依修正前同條項規定：「得以
      1 元以上3 元以下折算1 日，易科罰金」，及修正前罰金
      罰鍰提高標準條例第2 條（現已刪除）規定，就其原定數
      額提高為1 百倍折算1 日，則係以銀元1百 元、2 百元、
      3 百元折算1 日，經折算為新臺幣幣值後，以新臺幣3 百
      元、6 百元、9 百元折算1 日。是比較修正前後之易科罰
      金折算標準，自以行為時即修正前之規定，較有利於被告
      。
  (四)、另被告行為後，刑法第51條業於民國94年1 月7 日修正公
      布，並於95年7 月1 日施行，修正前刑法第51條規定：「
      數罪併罰，分別宣告其罪之刑，依左列各款定其應執行者
      ：」其中第5 款規定：「宣告多數有期徒刑者，於各刑中
      之最長期以上，各刑合併之刑期以下，定其刑期。但不得
      逾二十年。」修正後刑法第51條第5 款規定：「宣告多數
      有期徒刑者，於各刑中之最長期以上，各刑合併之刑期以
      下，定其刑期。但不得逾三十年。」比較結果，修正後刑
      法並非較有利於行為人，依刑法第2 條第1 項前段之規定
      ，仍應依修正前刑法，定其應執行之刑。
  (五)、綜合上述各條文修正前、後之比較，揆諸前揭最高法院決
　　　議及修正後刑法第2 條第1 項前段、後段規定之「從舊、
  　　從輕」原則，本件以適用裁判前之刑法對被告較為有利，
    　是應適用被告裁判前之法律，即修正前刑法之相關規定，
      予以論處。
（二）按被告乙○○係擔任守信公司之業務員，負責訂立契約及
      收取定金等工作，自為從事業務之人，核被告所為，係犯
      刑法第336 條第2 項之業務侵占罪。被告先後所為96年6
      月23日及同年6 月30日2 次侵占犯行，均時間緊接，所犯
      構成要件相同，顯係基於概括犯意反覆為之，為連續犯，
      應依修正前刑法第56條之規定論以一罪。又被告所為95年
      7 月5 日之侵占犯行，在新法施行後，即無連續犯之適用
      ，應分論併罰。
（三）爰審酌被告之素行良好、智識程度（大學），事後坦承犯
      罪，態度良好，且已與守信公司達成和解及返還侵占被害
      人楊月蘋之款項，此經證人被害人楊月蘋之夫許力元及告
      訴代理人甲○○證述在卷（見96年度偵緝字第95號偵查卷
      第31頁及本院96年7 月13日準備程序筆錄），並其犯罪動
      機、目的、手段、犯罪所得等一切情狀，分別量處如主文
      所示之刑。另中華民國96年罪犯減刑條例於96年6 月15日
      經立法院三讀通過，並於96年7 月16日施行，被告上開犯
      罪時間均在96年4 月24日以前，合於減刑條件，是本院爰
      依上開條例規定，就所宣告之刑，各予以減其刑期二分之
      ，並均諭知易科罰金之折算標準，及依修正前刑法第51條
      第5 款定其應執行之刑，並依修正前刑法第41條第1 項前
      段之規定諭知易科罰金之折算標準（詳如下述）。
（四）又查本件被告前2 次業務侵占犯行，係於95年7 月1 日新
      法施行前所犯，經本院宣告「有期徒刑8 月，並減為有期
      徒刑4 月，如易科罰金以銀元3 百元即新臺幣9 百元折算
      1 日」，又被告於新法施行後犯再犯之業務侵占犯行，經
      本院宣告「有期徒刑7 月，減為有期徒刑3 月又15日，如
      易科罰金以新臺幣1 千元折算1 日」，除應依修正前刑法
      第51條第5 款，定其應執行之刑，且應擇有利於被告之折
      算標準諭知易科罰金之折算標準（最高法院84年度台非字
      第452 號判決意旨，及臺灣高等法院暨所屬法院因應新修
      正刑法施行座談會提案第5 號參照），經比較修正前後之
      易科罰金折算標準，以修正前之規定較有利於被告，附此
      敘明。
（五）末查，被告前未曾受有期徒刑以上刑之宣告，有前揭被告
      前案紀錄表1 紙在卷可按，其經此次教訓後，當應知所警
      惕，而無再犯之虞，且業已被害人均達成和解，業如前述
      ，本院因認前開對其宣告之刑，以暫不執行為適當，爰併
      宣告緩刑3 年，以啟自新。
三、末按「除被告所犯為死刑、無期徒刑、最輕本刑為3 年以上
    有期徒刑之罪或高等法院管轄第一審案件者外，於前條第一
    項程序進行中，被告先就被訴事實為有罪之陳述時，審判長
    得告知被告簡式審判程序之旨，並聽取當事人、代理人、辯
    護人及輔佐人之意見後，裁定進行簡式審判程序。」刑事訴
    訟法第273 條之1 第1 項定有明文。查本件被告乙○○所犯
    刑法第336 條第2 項之業務侵占罪，其法定刑為6 月以上5
    年以下有期徒刑，得併科3000元以下罰金之罪，非最輕本刑
    為3 年以上有期徒刑之罪，且被告於本院96年7 月13日之準
    備程序進行中，復就被訴之事實為有罪之陳述，經告知被告
    簡式審判程序之旨，被告及公訴人對於本件改依簡式審判程
    序審理亦分別表示同意，是本院即依前揭刑事訴訟法規定，
    裁定本件進行簡式審判程序，末此敘明。
據上論斷，應依刑事訴訟法第273 條之1 第1 項、第299 條第1
項前段，刑法第2 條第1 項前段、第336 條第2 項、修正前刑法
第56條、第41條第1 項前段、第51條第5 款、修正後刑法第74條
第1 項第1 款，罰金罰鍰提高標準條例第1 條前段、修正前罰金
罰鍰提高標準條例第2 條，中華民國九十六年罪犯減刑條例第2
條第1 項第3 款、第7 條，判決如主文。
本案經檢察官朱立豪到庭執行職務。
中　　華　　民　　國　　96　　年　　8 　　月　　3   　日
                  刑事第十八庭  法　官  吳幸娥
以上正本證明與原本無異
如不服本判決應於送達後10日內向本院提出上訴狀
                                書記官　洪惠玲
中　　華　　民　　國　　96　　年　　8 　　月　　3 　　日
附錄本案論罪科刑法條全文：
中華民國刑法第336條
(公務公益侵占罪、業務侵占罪)
對於公務上或因公益所持有之物，犯前條第一項之罪者，處一年
以上七年以下有期徒刑，得併科五千元以下罰金。
對於業務上所持有之物，犯前條第一項之罪者，處六月以上五年
以下有期徒刑，得併科三千元以下罰金。
前二項之未遂犯罰之。
